【裁判字號】    99,訴緝,385
【裁判日期】    991228
【裁判案由】    毒品危害防制條例
【裁判全文】
臺灣臺中地方法院刑事判決             99年度訴緝字第385號
公  訴  人  臺灣臺中地方法院檢察署檢察官
被      告  黃見安
上列被告因違反毒品危害防制條例案件，經檢察官提起公訴（99
年度毒偵字第4505、4571號），被告於準備程序中就被訴事實為
有罪之陳述，經告知簡式審判程序之旨，並聽取公訴人、被告之
意見後，由本院合議庭裁定由受命法官獨任進行簡式審判程序，
判決如下：
    主    文
黃見安施用第一級毒品，累犯，處有期徒刑拾月；又施用第一級
毒品，累犯，處有期徒刑拾月。應執行有期徒刑壹年肆月。
    犯罪事實
一、黃見安前於民國92年間，因施用毒品案件，經本院裁定送觀
    察、勒戒後，認無繼續施用毒品傾向，於92年5月22日執行
    完畢釋放。復於同年間，因施用第一級毒品案件，經本院裁
    定送觀察、勒戒後，認有繼續施用毒品之傾向，再經本院裁
    定令入戒治處所施以強制戒治，於93年1月9日因法律修正而
    釋放；刑罰部分，另經本院以92年度訴字第2724號判處有期
    徒刑7月確定。再於96年間，因施用第一級毒品案件，經本
    院以96年度訴字第4244號判處有期徒刑10月確定，而於97年
    7月27日執行完畢。詎其猶不知悔改，復基於施用第一級毒
    品海洛因之犯意，分別為下列犯行：
  (一)於98年9月13日凌晨2時許，在其位於臺中縣豐原市○○路25
    0巷21弄11號居處之房間內，以針筒注射方式，施用第一級
    毒品海洛因1次。嗣於98年9月14日下午5時30分許，經警持
    搜索票至綽號「大胖姊」之成年女子位於臺中縣豐原市○○
    路691巷69弄18號之住處執行搜索，發現黃見安亦在現場，
    復經警依法對其採集尿液送驗後，而查悉上情。
  (二)於98年10月14日下午5時許，在上開居處，以針筒注射方式
    ，施用第一級毒品海洛因1次。嗣於98年10月15日晚間9時15
    分許，在臺中縣豐原市○○○路與東興路口，因形跡可疑，
    為警上前攔檢盤查而查獲，且經警依法對其採集尿液送驗後
    ，始查悉上情。
二、案經臺中縣警察局移送暨臺中縣警察局豐原分局報告臺灣臺
    中地方法院檢察署檢察官偵查起訴。
    理    由
一、本案被告黃見安所犯係死刑、無期徒刑、最輕本刑為3年以
    上有期徒刑以外之罪，被告於準備程序中就被訴事實為有罪
    之陳述，經告知簡式審判程序之旨，並聽取公訴人及被告之
    意見後，本院合議庭認為適宜而依刑事訴訟法第273條之1第
    1 項規定，裁定由受命法官獨任進行簡式審判程序，且依同
    法第273條之2、第159條第2項之規定，不適用同法第159條
    第1項傳聞法則有關限制證據能力之相關規定，亦不受同法
    第161條之2、第161條之3、第163條之1及第164條至170條規
    定之限制，合先敘明。
二、上揭犯罪事實，業據被告於本院準備程序、審理時供承不諱
    ，且被告於上開犯罪事實欄(一)、(二)所示時地為警查獲後，均
    經警依法對其採集尿液送請詮昕科技股份有限公司以酵素免
    疫分析法（EIA）檢驗與氣相層析質譜儀分析法（GC/MS ）
    複驗結果，分別確呈嗎啡陽性反應及嗎啡、可待因陽性反應
    ，此有該公司分別出具之99年9月30日、99年10月27日濫用
    藥物尿液檢驗報告2紙及臺中縣警察局刑警大隊偵三隊委託
    尿液代號、真實姓名對照表、臺中縣警察局豐原分局委託鑑
    驗尿液代號與真實姓名對照表各1紙附卷可稽。綜上而論，
    足見被告之自白核與事實相符，應可採為論罪科刑之依據。
    按施用第一、二級毒品為犯罪行為，毒品危害防制條例第10
    條定有處罰明文。故施用第一、二級毒品者，依前揭規定本
    應科以刑罰。惟基於刑事政策，對合於一定條件之施用者，
    則依同條例第20條、第23條之規定，施以觀察、勒戒及強制
    戒治之保安處分。又毒品危害防制條例於92年7月9日修正公
    布，自93年1月9日施行，其中第20條、第23條將施用毒品之
    刑事處遇程序，區分為「初犯」及「5年內再犯」、「5年後
    再犯」。依其立法理由之說明：「初犯」，經觀察、勒戒或
    強制戒治後，應為不起訴處分或不付審理之裁定；經觀察、
    勒戒或強制戒治執行完畢釋放後，「5年內再犯」者，因其
    再犯率甚高，原實施之觀察、勒戒及強制戒治既已無法收其
    實效，爰依法追訴或裁定交付審理。至於經觀察、勒戒或強
    制戒治執行完畢釋放後，「5年後再犯」者，前所實施之觀
    察、勒戒或強制戒治已足以遮斷其施用毒品之毒癮，為期自
    新及協助其斷除毒癮，仍適用「初犯」規定，先經觀察、勒
    戒或強制戒治之程序。從而依修正後之規定，僅限於「初犯
    」及「5年後再犯」2種情形，始應先經觀察、勒戒或強制戒
    治程序。倘被告於5年內已再犯，經依法追訴處罰，縱其第3
    次（或第3次以上）再度施用毒品之時間，在初犯經觀察、
    勒戒或強制戒治執行完畢釋放5年以後，已不合於「5年後再
    犯」之規定，且因已於「5年內再犯」，顯見其再犯率甚高
    ，原實施觀察、勒戒或強制戒治，已無法收其實效，即應依
    該條例第10條處罰（最高法院97年度第5次刑事庭會議決議
    意旨可資參照）。查本件被告前於92年間，因施用毒品案件
    ，經本院裁定送觀察、勒戒後，認無繼續施用毒品傾向，於
    92年5月22日執行完畢而釋放。復於同年間，因施用第一級
    毒品案件，經本院裁定送觀察、勒戒後，認有繼續施用毒品
    之傾向，再經本院裁定令入戒治處所施以強制戒治，於93年
    1月9日因法律修正而釋放；刑罰部分，另經本院以92年度訴
    字第2724號判處有期徒刑7月確定；再於96年間，因施用第
    一級毒品案件，經本院以96年度訴字第4244號判處有期徒刑
    10 月確定一節，此有臺灣高等法院被告前案紀錄表1份在卷
    可參，被告既曾於前揭觀察勒戒執行完畢釋放後5年內，再
    犯上開施用毒品案件而經依法追訴處罰，則本案復於上揭犯
    罪事實欄(一)、(二)所載時地，為施用第一級毒品海洛因之2次
    犯行，即非屬毒品危害防制條例第20條第3項所定「5年後再
    犯」之情形，揆諸前開決議意旨及說明，自應逕行追訴處罰
    。從而，本件事證已臻明確，被告犯行洵堪認定，應予依法
    論科。
三、按海洛因係屬毒品危害防制條例第2條第2項第1款所指之第
    一級毒品，是核被告所為，均係犯毒品危害防制條例第10條
    第1項之施用第一級毒品罪。被告持有第一級毒品海洛因後
    ，進而施用，其持有之低度行為應被其施用之高度行為所吸
    收，不另論罪。再被告前於96年間，因施用第一級毒品案件
    ，經本院以96年度訴字第4244號判處有期徒刑10月確定，而
    於97年7月27日執行完畢，此有上開臺灣高等法院被告全國
    前案紀錄表1份在卷可參，其於有期徒刑執行完畢後5年以內
    ，故意再犯本案有期徒刑以上之2罪，均構成累犯，應依刑
    法第47條第1項規定，各加重其刑。爰審酌被告前有多次施
    用毒品紀錄，本案再度施用第一級毒品之2次犯行，顯見其
    意志不堅，而其施用毒品足以導致精神障礙、性格異常，甚
    至造成生命危險，戕害一己之身體健康；惟念其犯後坦承犯
    行，態度尚稱良好，兼衡其智識、生活狀況及公訴人合併具
    體求刑有期徒刑1年7月稍嫌過重等一切情狀，分別量處如主
    文所示之刑，並定其應執行之刑，以資懲儆。
據上論斷，應依刑事訴訟法第273條之1第1項、第299條第1項前
段，毒品危害防制條例第10條第1項，刑法第11條前段、第47條
第1項、第51條第5款，判決如主文。
本案經檢察官廖育賢到庭執行職務。
中    華    民    國    99    年    12    月    28    日
                  刑事第三庭    法  官  黃麗玲
以上正本證明與原本無異。
如不服本判決應於收受判決後10日內向本院提出上訴書狀，並應
敘述具體理由；其未敘述上訴理由者，應於上訴期間屆滿後20日
內向本院補提理由書（均須按他造當事人之人數附繕本）「切勿
逕送上級法院」。
中    華    民    國    99    年    12    月    28    日
                                書記官  黃毅皓
附錄論罪科刑法條：
毒品危害防制條例第10條
施用第一級毒品者，處 6 月以上 5 年以下有期徒刑。
施用第二級毒品者，處 3 年以下有期徒刑。

司法院資訊處製作；財團法人民間司法改革基金會備份。
